【裁判字號】    97,訴,225
【裁判日期】    970730
【裁判案由】    殺人未遂等
【裁判全文】
臺灣新竹地方法院刑事判決               97年度訴字第225號
公  訴  人  臺灣新竹地方法院檢察署檢察官
被      告  甲○○
                    （
選任辯護人  徐國楨律師
被      告  庚○○
選任辯護人  朱昭勳律師
上列被告等因殺人未遂等案件，經檢察官提起公訴（97年度偵字
第735號），本院判決如下：
    主  文
甲○○殺人未遂，處有期徒刑陸年；又未經許可，持有手槍，處
有期徒刑伍年陸月，併科罰金新臺幣拾萬元，罰金如易服勞役，
以新臺幣壹仟元折算壹日。扣案之手槍壹枝（槍枝管制編號：00
00000000號）、制式子彈顆，均沒收之。應執行有期徒刑拾年
，併科罰金新臺幣拾萬元，罰金如易服勞役，以新臺幣壹仟元折
算壹日。扣案之手槍壹枝（槍枝管制編號：0000000000號）、制
式子彈顆，均沒收之。
庚○○無罪。
    事  實
一、甲○○明知手槍、子彈係槍砲彈藥刀械管制條例第4條第1項
    第1款及第2款所列管之槍砲與彈藥，非經主管機關之許可，
    不得擅自寄藏或持有，竟於民國95年初某日，在桃園縣蘆竹
    鄉○○路附近，收受鄭經成（業於95年12月25日死亡）所交
    付之可發射子彈具有殺傷力之美國 Kel-Tec廠P-11型，槍號
    為16563號，口徑9mm之制式半自動手槍（槍枝管制編號0000
    000000） 1枝及口徑9mm之制式子彈7顆，即自斯時起未經許
    可而持有上開具殺傷力之制式手槍1枝及制式子彈7顆，並藏
    放在桃園縣蘆竹鄉○○路附近停車場內貨櫃中，迨於95年10
    月間某日，另將上開槍、彈改藏放在新竹市○道○路、溪洲
    大橋附近某處。
二、甲○○於97年1月23日凌晨1時許，在位於新竹市○○路 ○段
    479巷21號之「IN THE NIGHT」PUB內飲酒時，因細故與辛○○發生爭執而心生不滿，遂撥打電話邀請庚○○到「IN THE
    NIGHT」PUB內飲酒聊天發洩不快，並於庚○○到場前至上開
    藏放槍、彈處所取出前揭制式手槍、子彈後返回該PUB 等候
    。庚○○則於該日凌晨2時許駕駛車牌號碼7569-PM號，馬自
    達廠牌之自小客車到達該 PUB，其後癸○○撥打電話予庚○○並告知庚○○其欲至 PUB與甲○○及庚○○喝酒，且於不
    久後即駕駛車牌號碼 5H-3032號，裕隆CEFIRO型自用小客車
    抵達「IN THE NIGHT」PUB ，庚○○因聽聞甲○○轉述得悉
    與甲○○發生衝突之人係搭乘三菱廠牌之白色自用小客車離
    開，且可能攜有槍械，故希望甲○○與其另至他處喝酒，並
    先行至 PUB門口等候，在等候過程中發現有一輛三菱廠牌之
    白色自用小客車開往 PUB方向，惟因見庚○○駕駛之車牌號
    碼7569-PM號自用小客車停放在PUB門口致無法停車，故又倒
    車離去，庚○○因此擔心係先前與甲○○發生衝突之人再次
    回到PUB欲生事，遂駕駛車牌號碼7569-PM號之自用小客車搭
    載甲○○先行離去，嗣於同日凌晨3時許，行經該PUB附近之
    新竹市○○路○段656號檳榔攤前附近，甲○○發現疑似辛○○及其友人在該檳榔攤買檳榔時，隨即要求庚○○停車並自
    行下車，待確認在檳榔攤前之人確係辛○○及其友人乙○○
    、戊○○、丁○○時，甲○○因不滿辛○○先前在 PUB對其
    之侮辱及挑釁行為，一時怒由心生，先持上開制式手槍朝空
    射擊 1槍威嚇辛○○及其友人，再基於傷害之故意徒手毆打
    辛○○身體各處，辛○○欲逃離時，適有癸○○駕駛車牌號
    碼 5H-3032號自用小客車抵達現場，因辛○○急欲逃離甲○○之毆打而不慎撞擊該車前方之引擎蓋致跌倒後爬起，甲○○則繼續追打辛○○至新竹市○○路○段654號附近停放車牌
    號碼6035-FT號自用小客車與車牌號碼5P-1647號自用小貨車
    中間近騎樓處，而辛○○因遭甲○○之不斷毆打後以頭在內
    、腳朝馬路之方向側倒在地，甲○○見此竟提升原傷害之犯
    意，變更為殺人之故意，再往前朝辛○○左後腦部射擊 1槍
    ，致子彈射入腦部後，卡在腦內右枕骨上，使辛○○受有頭
    部槍傷併左後腦開放性傷口、顱內出血，又辛○○前遭毆打
    後，另受有雙側腦部嚴重受損，四肢多處擦傷及左腳踝、右
    小腿、右大腿、左上臂、右手腕多處瘀傷。經緊急送往財團
    法人長庚紀念醫院林口分院加護病房緊急治療後，雖意識清
    楚，然右側肢體癱瘓，其完全復原之機率極低。
三、本件經路人報案指出涉嫌車輛之車牌號碼為 5H-3032號自用
    小客車及當時曾在PUB勸架之丁○○指認下，並經5H-3032號
    自用小客車使用人癸○○之指述，立即確認涉案者為甲○○
    ，甲○○並於逃亡 2日後，於97年1月25日4時47分向新竹市
    警察局第二分局投案，並自動提出上開制式手槍及子彈 5顆
    為警扣案，警方另在上開案發現場發現扣得彈殼1顆。
四、案經新竹市警察局第二分局報告臺灣新竹地方法院檢察署檢
    察官偵查起訴。
    理  由
壹、證據能力有無之判斷：
    按被告以外之人於審判外之言詞或書面陳述，除法律有規定
    者外，不得作為證據。又被告以外之人於審判外之陳述，經
    當事人於審判程序同意作為證據，法院審酌該言詞陳述或書
    面陳述作成時之情況，認為適當者，亦得為證據。當事人、
    代理人或辯護人於法院調查證據時，知有第159條第1項不得
    為證據之情形，而未於言詞辯論終結前聲明異議者，視為有
    前項之同意，刑事訴訟法第159條第1項及第159條之5分別定
    有明文。經查，本件被告 2人及其辯護人對於共同被告庚○○於警詢時，除關於其己部分之陳述，就有關於共同被告甲○○之陳述、證人丁○○、戊○○、乙○○、癸○○於警詢
    時之陳述，在本院準備程序及審理程序中，就證據能力一節
    均表示無意見，並未於本案言詞辯論終結前聲明異議，而本
    院審酌上開等人於警詢時之陳述係彼等於案發後就各自親身
    經歷之事實所為者，依其陳述作成時之情況並不無適當，且
    均非非法取得之證據，又無證據力明顯過低之情形，復經本
    院於審判期日就上開證據進行調查、辯論，依前開規定，自
    均得為證據；次按，本案認定事實所引用之文書證據，並無
    證據證明係公務員違背法定程式所取得，亦無刑事訴訟法第
    159條之4之顯有不可信之情況與不得作為證據之情形，本院
    斟酌本案卷內之證據並非非法取得，亦無證明力明顯過低之
    情形，且經本院於審判期日依法進行證據之調查、辯論，被
    告於訴訟上之程序權，已受保障，故前揭各該證據，亦均得
    採為證據，合先敘明。
貳、有罪部分：
一、認定犯罪事實所憑之證據及認定之理由：
(一)、關於違反槍砲彈藥刀械管制條例部分：
    上揭事實業據被告甲○○於警詢、偵查及本院審理時迭承不
    諱，並有制式手槍1枝及子彈5顆等物扣案可佐，又上開扣案
    物品經送內政部警政署刑事警察局以性能檢驗法、試射法及
    比對顯微鏡比對法鑑驗後，證實送驗制式手槍 1枝（槍枝管
    制編號：0000000000 號），認係口徑9mm制式半自動手槍，
    為美國 Kel-Tec廠P-11型，槍號為16563，槍管內具6條右旋
    來復線，擊發功能正常，可供擊發同口徑制式子彈使用，認
    具殺傷力，送鑑制式子彈5顆，認均係口徑9mm制式子彈，採
    樣2顆試射，均可擊發，認具殺傷力等節，有該局於97年2月
    4日出具之刑鑑字第0970014066號槍彈鑑定書存卷可考（735
    號偵卷第40頁至第42頁），綜上事證，足認被告甲○○此部
    分之自白與事實相符，應堪採信，本部分事證明確，被告甲○○此部分犯行足以認定，自應依法論科。
(二)、關於殺人未遂部分：
１、訊據被告甲○○固坦承於97年1月23日凌晨1時許，在位於新
    竹市○○路○段479巷21號之「IN THE NIGHT」PUB 內飲酒時
    ，因細故與被害人辛○○發生爭執而心生不滿，遂撥打電話
    邀請被告庚○○到「IN THE NIGHT」PUB 內飲酒聊天發洩不
    快，並於被告庚○○到場前至上開藏放槍、彈處所取出前揭
    制式手槍、子彈後返回該PUB等候。被告庚○○於該日凌晨2
    時許駕駛車牌號碼 7569-PM號，馬自達廠牌之自小客車到達
    該 PUB，其後證人癸○○撥打電話予被告庚○○並告知被告
    庚○○其欲至PUB與被告2人喝酒，且於不久後即駕駛車牌號
    碼5H-3032號，裕隆CEFIRO型自用小客車抵達「IN THE NIGH
    T 」PUB，被告庚○○並駕駛車牌號碼7569-PM號自用小客車
    搭載被告甲○○離開PUB，嗣於同日凌晨3時許，行經該 PUB
    附近之新竹市○○路○段656號檳榔攤前附近，被告甲○○即
    要求被告庚○○停車並自行下車，待確認在檳榔攤前之人確
    係被害人辛○○及其友人時，被告甲○○因不滿被害人辛○○先前在 PUB對其之侮辱及挑釁行為，一時怒由心生，先持
    上開制式手槍朝空射擊 1槍威嚇被害人辛○○及其友人，再
    徒手毆打被害人辛○○身體各處，最後被告甲○○在新竹市
    ○○路○段654號附近停放車牌號碼 6035-FT號自用小客與車
    牌號碼5P-1647號自用小貨車中間近騎樓處射擊1槍，致子彈
    進入被害人辛○○腦部後，卡在腦內右枕骨上，使被害人辛○○受有頭部槍傷併左後腦開放性傷口、顱內出血，又被害
    人辛○○前遭毆打後，另受有雙側腦部嚴重受損，四肢多處
    擦傷及左腳踝、右小腿、右大腿、左上臂、右手腕多處瘀傷
    。經緊急送往財團法人長庚紀念醫院林口分院加護病房緊急
    治療後，雖意識清楚，然右側肢體癱瘓，其完全復原之機率
    極低等情。惟辯稱略以：我是因為以為有車子要撞我，閃避
    後車子才朝車子的輪胎方向射擊 1槍，因為跳彈所以打到被
    害人辛○○之頭部，我承認有不確定的殺人故意云云；被告
    辯護人則為被告甲○○辯護稱略以：關於被告甲○○究竟是
    朝被害人辛○○開槍還是朝車身輪胎開槍這件事情，被告甲○○一開始從警詢開始就有針對白色車子往前滑動的情形做
    說明，但是其他證人均沒有提到此部分；另被告甲○○所持
    的手槍是制式槍枝，若是直接朝被害人辛○○頭部射擊的話
    ，應該是會貫穿被害人辛○○的頭部，惟子彈是卡在被害人
    辛○○的頭部裡面，應該是子彈先撞擊到其他地方後再打到
    被害人辛○○的頭部，至於被告甲○○一開始不承認殺人未
    遂的部分，是因為他認為他是朝車子的部分開，但是經過辯
    護人分析法律關係，被告甲○○可能有不確定的殺人故意，
    仍構成殺人未遂罪，所以被告才認罪等語。
２、經查，被告甲○○確有於前開時、地毆打並持美國 Kel-Tec
    廠P-11型，槍號為16563號，口徑9mm之制式半自動手槍（槍
    枝管制編號0000000000）1 枝射傷被害人辛○○之頭部等情
    ，業據被告甲○○於本院審理時坦承不諱（本院卷(二)第27頁
    背面），核與證人乙○○於警詢、偵查及本院審理時證述（
    285 號偵卷第92頁、第95頁、第126頁至第129頁、本院卷(二)
    第42頁、第45頁至第47頁）、戊○○於警詢、偵查及本院審
    理時證述（285 號偵卷第98頁、第131頁至第133頁、本院卷
    (二)第91頁）、丁○○於警詢、偵查中證述（285號偵卷第100
    頁至第 101頁、第118頁至第120頁）等語大致相符，且被害
    人辛○○因此受有頭部槍傷併左後腦開放性傷口、顱內出血
    ，又辛○○前遭毆打後，另受有雙側腦部嚴重受損，四肢多
    處擦傷及左腳踝、右小腿、右大腿、左上臂、右手腕多處瘀
    傷，經緊急送往財團法人長庚紀念醫院林口分院加護病房緊
    急治療後，雖意識清楚，然右側肢體癱瘓，其完全復原之機
    率極低等情，亦有長庚紀念醫院診斷證明書 2紙、財團法人
    長庚紀念醫院（林口）分院97年3月10日、97年3月19日（97
    ）長庚法字第0141號函各1紙、行政院衛生署新竹醫院97年4
    月1日新醫歷字第0970001871號函及所附病歷影本各1份、財
    團法人長庚紀念醫院（林口）分院97年 4月28日（97）長庚
    院法字第0279號函及所附病歷影本各 1份、行政院衛生署新
    竹醫院97年 5月30日新醫歷字第0970003327號函及所附診斷
    證明書各 1紙、現場照片13張、內政部警政署刑事警察局97
    年2月4日刑鑑字第 0970014066號槍彈鑑定書、97年3月25日
    刑鑑字第0970043493號函各1份在卷可稽（285號偵卷第49頁
    至第64頁 、735號偵卷第40頁至第42頁、第49頁至第50頁、
    本院卷(一)第41頁至第51之1頁、第59頁至第236頁、本院卷(二)
    第 131頁），揆諸前開事證，足認被告甲○○確有於前開時
    、地毆打並持美國Kel-Tec廠P-11型，槍號為16563號，口徑
    9mm 之制式半自動手槍（槍枝管制編號0000000000）射擊被
    害人辛○○之頭部1槍無訛。
３、至被告甲○○辯稱及其辯護人為其辯護稱：係因為閃避車子
    撞擊後才朝車子的輪胎方向射擊 1槍，並非直接朝被害人辛○○之頭部射擊，然因被害人辛○○倒在汽車旁邊所以跳彈
    打到被害人辛○○之頭部云云部分。
(1)、惟查，被告甲○○於警詢、偵查中雖均稱案發當時係搭乘被
    告庚○○所駕駛之癸○○所使用之車牌號碼 5H-3032號，裕
    隆CEFIRO型自用小客車至現場等語（735號偵卷第8頁、 285
    號偵卷第76頁），惟於本院審理時改稱案發當時係搭乘被告
    庚○○所駕駛車牌號碼 7569-PM號，馬自達廠牌之自小客車
    至現場等語（本院卷(二)第28頁），惟被告庚○○、甲○○、
    證人癸○○於案發當日係分別抵達「IN THE NIGHT」PUB 之
    事實，為被告甲○○、庚○○及證人癸○○所不爭執，被告
    甲○○先自行抵達，其次係被告庚○○，最後才係證人癸○○係駕駛車牌號碼 5H-3032號，裕隆CEFIRO型自用小客車抵
    達，而被告庚○○係駕駛車牌號碼 7569-PM號，馬自達廠牌
    之自小客車出門抵達該 PUB等情，業據證人即被告庚○○之
    妻己○○於本院審理時證述：「（庚○○97年 1月22日到97
    年 1月23日凌晨本案發生時，妳有無與庚○○在一起？）有
    ， 1月22日晚上10點多到11點多庚○○回家盥洗後睡覺，之
    後大約12點接到電話，因為已經在睡覺，我沒有辦法確定時
    間」、「（庚○○接到電話，外出做何事情？）電話已經打
    了3、4通，他接到其中 1通，我不知道是誰找他，之後他就
    出去了，他有跟我說他要去新竹市 PUB」、「（他如何離開
    家門？）他自己1個人駕駛7569-PM自小客車」、「（剛才回
    答內容，妳在睡覺，如何確定妳先生是開車出門？）我沒有
    看到他開車出門，但是我有看到他拿鑰匙」、「（當天晚上
    7569-PM 自小客車是否在家中？」是的」、「（妳何時起床
    ？）凌晨2、3點的時候，我有起床」、「（何時看到車子不
    在？）隔天早上大約7、8點，我要出門的時候要開另外 1台
    車的時候，我看到 7569-PM自小客車這台車不在了」、「（
    當天庚○○出門的時候，有無聽到 1樓前門房開門的聲音？
    ）有，因為我們是樓中樓，被告庚○○必須從 1樓出去再下
    去地下室開車」等語綦詳（本院卷(二)第29頁至第30頁），而
    證人乙○○於本院審理時證稱：「（印象中，載戊○○、辛○○前往『IN THE NIGHT』PUB 這段路程中，是否停車之後
    發現前面有車子阻擋路，所以倒車出來？）有，當時辛○○
    指出路告訴我要前往何處，到『IN THE NIGHT』PUB 前面的
    時候看到人很多，不能前進，我們就從全國加油站旁邊的洗
    車道倒車出來到民生路上，然後右轉經國路」等語（本院卷
    (二)第47頁背面），核與被告庚○○供稱：「…我就到門口我
    停車的地方，要等甲○○出來，後來我就看到 1台白色三菱
    的車子開過來，因為之前有聽到壬○○的朋友說跟甲○○發
    生衝突的人是開白色三菱的車子，所以我看到白色三菱的車
    子開過來，就進去跟甲○○說『對方好像回來了，我們趕快
    走』，甲○○有出來看，但是也不能確定是不是對方的車子
    ，因為我的車子停在 PUB門口，三菱的車子不能開進來，所
    以就倒車出去，一直倒退到全國加油站，往經國路北上的方
    向走掉…」等語大致相符，足認被告庚○○確係自行開車前
    往該PUB並將其停放於該PUB之前方，是被告庚○○確係駕駛
    車牌號碼7569-PM號，馬自達廠牌之自小客車出門抵達該PUB
    之事實洵堪認定。
(2)、次查，關於在證人癸○○抵達 PUB後，被告甲○○如何向證
    人癸○○借車之部分，被告甲○○先後於警詢、偵查、本院
    調查程序分別供稱：「我是直接跟他拿車鑰匙駕車離開」、
    「我有找他去外面喝，他不要，他在那裡喝，我就把他車子
    開走」、「我沒有經過癸○○的同意就拿走汽車鑰匙」、「
    我看到庚○○就叫庚○○出來幫我開車」等語（ 735號偵卷
    第9頁、 285號偵卷第77頁、本院聲羈卷97年1月25日訊問筆
    錄）；證人癸○○則證稱：「…甲○○怕我走掉直接把我車
    鑰匙拿走…」等語（285號偵卷第110頁背面）；至關於被告
    甲○○如何還證人癸○○車輛部分，被告甲○○先後於警詢
    、偵查、本院調查程序分別供稱：「…我就請庚○○開車前
    往公道五路…然後前往癸○○之堂哥位於公道五路之靈堂，
    將車交還癸○○」、「…癸○○本來要載我到他家休息，但
    後來我還是與庚○○一起開車離開」、「…然後庚○○開車
    載我去找癸○○…」（735號偵卷第10頁、285號偵卷第9 頁
    、本院聲羈卷97年 1月25日訊問筆錄）；證人癸○○則證稱
    ：「大約凌晨 4時左右，在公道五路國路口我堂哥靈堂歸還
    …歸還5H-3032號自小客車時車上只有甲○○1人」等語（28
    5號偵卷第111頁），則被告甲○○就如何向證人癸○○借車
    之過程自己前後所述不一，已有可議，且與證人癸○○所述
    相異，至於如何還車之過程，被告甲○○與證人癸○○就被
    告庚○○是否在場陳述亦相矛盾，是被告甲○○於警詢、偵
    查中所述案發當時係搭乘被告庚○○所駕駛之癸○○所使用
    之車牌號碼 5H-3032號，裕隆CEFIRO型自用小客車至現場等
    語顯堪置疑，參以於深夜時分如被告庚○○欲離開 PUB前往
    他處，殊難想像被告庚○○係自行開車前往該 PUB，為何離
    開時要駕駛其他人之自用小客車離開，而棄自己之車子於不
    顧，而證人癸○○所述在不知情之情形下遭被告甲○○將車
    開走，亦與常情有違，故被告甲○○於本院審理時改稱係搭
    乘被告庚○○所駕駛車牌號碼 7569-PM號，馬自達廠牌之自
    小客車至現場等語應較為可信。
(3)、再查，被害人辛○○於遭受槍擊之前確曾遭 1部黑色自用小
    客車正面撞擊，惟倒地後仍可再行移動，且其後移至新竹市
    ○○路○段654號附近停放車牌號碼 6035-FT號自用小客車與
    車牌號碼 5P-1647號自用小貨車中間近騎樓處，並以頭在內
    、腳朝馬路之方向遭槍擊倒臥在地等情，業據證人乙○○證
    述：「（然後呢？）辛○○要跑時，有 1台黑色的車開過來
    撞上辛○○，辛○○就倒地」、「（依你所述，外線車道被
    你的車子佔用，中側車道被黑色轎車擋住，內側車道在施工
    ，其餘車輛如何有空間行駛？）甲○○下車開第 1槍，黑色
    轎車衝撞到辛○○之後，就沒有再看到黑色轎車，所以黑色
    轎車沒有擋在路上」、「（照片中的那一灘血，為何靠近鐵
    門？那是辛○○倒地處」、「（辛○○是中彈之後有被拖行
    還是該處就是倒地處？）那一灘血就是辛○○倒地處」、「
    （他們發生衝突進而互毆的地址到底在那裡？）就是房屋前
    面，從經國路的馬路上打到騎樓」、「（辛○○被黑色車子
    撞倒以後，是否繼續和甲○○扭打？）應該是」、「（是你
    看到還是推測？）我看到」、「（當時，辛○○就倒在剛才
    提示照片血跡處？）不是。辛○○被撞倒之後沒有再站起來
    ，但是他還是可以動，他是在被毆打的過程中到血跡那邊去
    」、「（是否可以確定是載甲○○的車子去撞辛○○？）我
    沒有辦法確定，但是我可以確定是 1台黑色的轎車，而且那
    台黑色轎車撞到以後就離開了」等語；證人丁○○證述：「
    （車子的何處撞到辛○○？）就是正前方的保險桿」、（如
    何開走？）我確定是有人把辛○○拉到旁邊，然後車子就開
    走了」、「（有無目擊這台車和辛○○發生什麼事情？）應
    該是有擦撞，所以辛○○倒地」、「（擦撞過程是否如你之
    前在檢察官偵查中所述，車子前方保險桿擦撞到辛○○？）
    是的」等語；證人戊○○證述：「（照片上的一灘血如何造
    成？）辛○○倒在那邊，頭後面就是一灘血」等語綦詳（28
    5 號偵卷第122頁、第126頁、本院卷(二)第49頁至第50頁、第
    52 頁、第73之1頁、第96頁）；核與被告庚○○供述：「（
    有無看到癸○○開車追辛○○？）沒有。但是我有看到辛○○是趴在癸○○的車上」、「（在那裡看到？）在經國路上
    ，當時癸○○的車子是緊急煞車，所以辛○○有碰觸到，就
    趴在引擎蓋上」等語大致相符（本院卷(二)第 157頁），並有
    現場照片13張附卷可佐（ 285號偵卷第52頁至第64頁），而
    由現場照片觀之，被害人辛○○之眼鏡、鞋子沿路散落，且
    與一大灘血跡所在位置相距不遠，而一大灘血跡所在位置又
    係兩輛路邊停車中間近鐵捲門處，因該處空間狹窄，且處兩
    輛路邊停車中間近鐵捲門處，殊難想像如有車輛欲衝撞位處
    於該處之被害人辛○○應該如何行進，因事實上車輛根本不
    可能靠近該處而撞擊被害人辛○○，可知被害人辛○○顯不
    可能在倒地位置遭車輛正面撞擊，應確係遭車輛撞擊後再遭
    追打而移至最後倒地位置，此亦與被害人辛○○之眼鏡、鞋
    子沿路散落之現場跡證相合。又現場之目擊證人乙○○、丁○○、戊○○及被告庚○○均稱被害人辛○○係遭 1輛黑色
    自用小客車撞擊，而被告庚○○甚且供述該輛黑色自用小客
    車即證人癸○○所駕駛之車牌號碼為 5H-3032號自用小客車
    ，參以被害人身體四肢並無明顯骨折及壓砸傷，依其傷勢研
    判，恐遭汽車輾壓之機率極低，亦有財團法人長庚紀念醫院
    （林口）分院97年6月3日（97）長庚院法字第0457號函 1紙
    在卷可參（本院卷(一)第338 頁），故被告甲○○所辯係因閃
    避白色自用小客車撞擊後才朝車子的輪胎方向射擊 1槍，且
    被害人遭該白色自用小客車輾壓腳部云云，因與現場目擊證
    人乙○○、丁○○、戊○○及被告庚○○所述不符，且與被
    害人辛○○所受傷勢不相吻合，自無可採。
(4)、至證人即報案人丙○○於本院審理時證稱：「（請說明當時
    報案的內容？）就是有1台車在追1個人」、「（根據剛才提
    示的紀錄表記載：新竹市○○路、光華東街口有車號5H-303
    2號自用小客車正在追1個路人等語，是在何處看到這個情形
    ？）田美一街27號」、「（你在田美一街27號如何能看到新
    竹市○○路、光華東街口？）被追的人從光華東街轉到田美
    一街，車子也跟著進來，被追的人就閃過車子，車子無法倒
    車，只好往我的前面開過去，所以車子沒有撞到人」、「（
    看到這樣追逐的事情，報警的時間是在何時？）我是在車子
    離開之後才報案，就是車子從我前面開走我才報警」、「（
    你報警時，距離車子離開多久？）大約1、2分鐘」、「（那
    輛車的駕駛或是乘客有無下車？）沒有」、「（你看到的過
    程，這輛車和被追逐的人沒有發生衝撞？）沒有，被追的人
    也沒有跌倒」、「（可否確定當時的車子車號是否為5H-303
    2 號自用小客車？）是的」等語（本院卷(二)第145頁至第146
    頁），是依證人丙○○報案內容所述，顯然沒有任何人跌倒
    或受傷，雖其明確指認出車牌號碼 5H-3032號自用小客車，
    惟其報案時間為97年1月23日3時05分，有新竹市警察局案件
    編 號0000000號，報案時間97年1月23日3時05分受理各類案
    件紀錄表1紙附卷可憑（285號偵卷第45頁），然被害人辛○○到院急診時間為97年1月23日3時15分，亦有行政院衛生署
    新竹醫院急診病歷 1份在卷可參（本院卷(一)第42頁），足認
    證人丙○○所目視之追逐過程，顯非本案被害人辛○○遇害
    之經過，故尚難據此為被告甲○○、庚○○有利或不利之認
    定，附此敘明。
(5)、綜上，被害人辛○○於躲避被告甲○○之追逐毆打過程中，
    雖先遭證人癸○○駕駛車牌號碼 5H-3032號黑色自用小客車
    正面撞擊，惟仍未完全喪失行動能力，然因不堪被告甲○○
    繼續追打至新竹市○○路○段654號附近停放車牌號碼6035-F
    T號自用小客車與車牌號碼5P-1647號自用小貨車中間近騎樓
    處，終於以頭在內、腳朝馬路之方向側倒在地，而被告甲○○在被害人辛○○倒地後再以威力強大之制式手槍朝其頭部
    方向射擊 1槍，顯有殺人之故意，是被告甲○○辯稱其僅具
    「殺人之不確定故意」，應係避重就輕之詞，本件事證明確
    ，被告甲○○殺人未遂犯行，足以認定，自應依法論科。
二、論罪：
    按槍砲彈藥刀械管制條例第 4條所列之槍砲、彈藥，依同條
    例第 5條規定，非經中央主管機關許可，不得製造、販賣、
    運輸、轉讓、出租、出借、持有、寄藏或陳列。本件被告甲○○所持有之美國Kel-Tec廠P-11型，槍號為16563號，口徑
    9mm之制式半自動手槍（槍枝管制編號0000000000）1枝及口
    徑9mm之制式子彈7顆，分屬槍砲彈藥刀械管制條例第4條第1
    款及第 2款所稱之手槍、子彈。核被告甲○○所為，係犯槍
    砲彈藥刀械管制條例第7條第4項之未經許可持有手槍罪、及
    同條例第12條第 4項之未經許可持有子彈罪。被告甲○○係
    於同一時地收受上開槍枝及子彈，並將之一同持有迄至遭警
    查獲為止，堪認係以一行為同時觸犯上開 2罪，為想像競合
    犯，應依刑法第55條之規定，從一重論以槍砲彈藥刀械管制
    條例第7條第4項之未經許可持有手槍罪。又被告甲○○所犯
    未經許可持有手槍罪與殺人未遂罪之間，犯意各別，罪名互
    異，應予分論併罰。另被告甲○○已著手於殺人犯行之實施
    ，幸雖致被害人辛○○頭部中彈，然未生死亡結果，其犯罪
    尚屬未遂，爰依刑法第25條第 2項之規定按既遂犯之刑度減
    輕其刑。
三、科刑：
(一)、爰審酌被告甲○○未經許可持有上開具有殺傷力之制式手槍
    及子彈，嗣遭被害人辛○○挑釁後，年輕氣盛，在受此刺激
    、不甘受辱之情緒下，並於毆打被害人辛○○後再故意朝其
    頭部射擊子彈 1顆，對社會治安危害至鉅，造成被害人辛○○之傷害頗重，身體部分機能永遠無法回復，被害人家屬無
    法承受之痛苦，犯後就持有手槍、子彈部分坦白承認，惟就
    殺人未遂部分飾詞辯解之態度，並其前無犯罪之前科紀錄，
    有臺灣高等法院被告前案紀錄表 1紙在卷可稽，暨其生活狀
    況、品行、智識程度等一切情狀，分別量處如主文所示之刑
    ，並定應執行刑，且就併科罰金部分諭知罰金易服勞役之折
    算標準。
(二)、扣案可發射子彈具有殺傷力之美國 Kel-Tec廠P-11型，槍號
    為16563號，口徑9mm之制式半自動手槍（槍枝管制編號0000
    000000）1枝，屬違禁物，不問屬於犯人與否，應依刑法第3
    8條第1項第1款規定宣告沒收。至口徑9mm 之制式子彈5顆，
    經取樣 2顆試射結果，具有殺傷力，故此部分業經鑑定試射
    用罄亦已非違禁物，而就其餘 3顆子彈部分，因其構造上相
    同，而同屬違禁物，亦應依刑法上開規定宣告沒收之。
、無罪部分：
一、公訴意旨略以：被告庚○○、甲○○2人與其他2位姓名年籍
    不詳之男子基於犯意之聯絡，於97年1月23日凌晨3時許，由
    被告庚○○駕駛證人癸○○（車主登記人為癸○○之妻楊惠
    茹）之車牌號碼5H-3032號自小客車行經該PUB附近之新竹市
    ○○路○段656號檳榔攤，發現被害人辛○○在該檳榔攤買檳
    榔時，隨即停車與另 2名男子下車，先由被告甲○○持該制
    式手槍朝被害人辛○○射擊 1槍，然未射中。被害人辛○○
    欲逃離時，被告庚○○為阻止辛○○逃離，竟基於殺人之犯
    意而駕車正面撞擊被害人辛○○，致被害人辛○○倒地不起
    ，其他 2名男子立即共同壓住被害人辛○○在地上圍毆，被
    害人辛○○遭 2人圍毆嚴重受傷後，被告甲○○再往前朝被
    害人辛○○左後腦部射擊一槍，子彈射入腦部後，卡在腦內
    右枕骨上，致被害人辛○○受有頭部槍傷併左後腦開放性傷
    口、顱內出血。又被害人辛○○前遭撞擊、圍毆後，受有雙
    側腦部嚴重受損，四肢多處擦傷及左腳踝、右小腿、右大腿
    、左上臂、右手腕多處瘀傷。經緊急送往財團法人長庚紀念
    醫院林口分院加護病房緊急治療後，雖意識清楚，然右側肢
    體癱瘓，其完全復原之機率極低。因認被告庚○○涉犯刑法
    第271條第2項、第1項之殺人未遂罪嫌等語。
二、按犯罪事實應依證據認定之，無證據不得認定犯罪事實；不
    能證明被告犯罪者，應諭知無罪之判決，刑事訴訟法第 154
    條第2 項、第301條第1項分別定有明文。次按，事實之認定
    ，應憑證據，如未能發現相當證據，或證據不足以證明，自
    不能以推測或擬制之方法，以為裁判基礎；又認定不利於被
    告之事實，須依積極證據，苟積極證據不足為不利於被告事
    實之認定時，即應為有利於被告之認定，更不必有何有利之
    證據，最高法院40年臺上字第86號及30年上字第816 號判例
    可資參照。據此，刑事訴訟上證明之資料，無論為直接證據
    或間接證據，均須達於通常一般之人均不致於有所懷疑，而
    得確信為真實之程度，始得據為有罪之認定，若關於被告是
    否犯罪之證明未能達此程度，而有合理性懷疑之存在，致使
    無從形成有罪之確信，根據「罪證有疑、利於被告」之證據
    法則，即不得遽為不利被告之認定，最高法院76年度臺上字
    第4986號判例意旨可資參照。另檢察官對於起訴之犯罪事實
    ，倘其所提出之證據，不足為被告有罪之積極證明，或其指
    出之證明方法，無從說服法院以形成被告有罪之心證，基於
    無罪推定之原則，自應為被告無罪判決之諭知，最高法院92
    年度臺上字第 128號判例意旨足資參照。
三、公訴人認被告庚○○涉犯刑法第271條第2項、第1 項之殺人
    未遂罪嫌，無非係以：(一)、被告甲○○之供述。(二)、被告庚○○之供述。(三)、證人丁○○之證述。(四)、證人戊○○之證
    述。(五)、證人乙○○之證述。(六)、證人癸○○之證述。(七)、
    財團法人長庚紀念醫院林口分院97年1月23日、97年1月25日
    診斷證明書及97年 3月10日（97）長庚院法字第0141號函。
    (八)、槍擊現場照片13張。(九)、新竹市警察局案件編號000000
    0號，報案時間97年1月23日3時05分受理各類案件紀錄表、
    新竹市警察局第二分局偵查佐張勝雄製作之偵查報告等為其
    主要論據。
四、訊據被告庚○○固不否認有於97年 1月23日凌晨接受被告甲○○之電話邀請而駕駛車牌號碼 7569-PM號，馬自達廠牌之
    自小客車到「IN THE NIGHT」PUB，且駕駛車牌號碼7569-PM
    號之自用小客車搭載被告甲○○離開該PUB，嗣於同日凌晨3
    時許，行經該 PUB附近之新竹市○○路○段656號檳榔攤前附
    近，停車讓被告甲○○自行下車等情。惟被告庚○○堅詞否
    認有何共同殺人未遂之犯行，被告庚○○辯稱略以：我是駕
    駛車牌號碼7569-PM號，馬自達廠牌之自小客車到「IN TH E
    NIGHT」PUB，且駕駛該車搭載被告甲○○離開該 PUB，車牌
    號碼 5H-3032號，裕隆CEFIRO型自用小客車不是我開的等語
    。
五、經查：
(一)、證人丁○○於本院審理時證述：「（有沒有看到 1台車疾駛
    而來擦撞辛○○？）有」、「（那台車是從遠方開過來，還
    是近距離開過來？）我不清楚，車速大約是 3、40公里，車
    子是黑色的」、「（開車過來的那個人有無下車？）沒有」
    、「（在現場有沒有看到庚○○？）那時候暗暗的，看不清
    楚」、「（甲○○當時人在那裡？）他在後面那 1台車，我
    看到 1台黑色的車子撞到辛○○後就開走了，我看到甲○○
    是從另外 1輛車下來，不是撞的那輛車」、「（甲○○下車
    的時候，你就看到他？）是的，我有看到甲○○從 1輛車下
    來，所以我知道撞辛○○的那台車不是甲○○下來的那台車
    」、「（和甲○○一起走的有沒有庚○○？）我不清楚」等
    語（本院卷(二)第91頁、第98頁至第99頁），可知證人丁○○
    明確指稱駕車衝撞被害人辛○○之車並非被告甲○○所搭乘
    之車，而被告甲○○係搭乘被告庚○○所駕駛之車牌號碼75
    69-PM 號，馬自達廠牌之自小客車至現場等情，業據認定如
    上，足認庚○○所駕駛之車牌號碼 7569-PM號，馬自達廠牌
    之自小客車並未衝撞被害人辛○○，故證人丁○○所述，自
    難採為不利於被告庚○○之認定。
(二)、證人戊○○於本院審理時證述：「（是否在庭的被告 2人對
    辛○○動手？）沒有什麼注意」、「（幾個人對辛○○動手
    ？）應該有 1個人」等語（本院卷(二)第83頁），則證人戊○○既無法確認被告庚○○有對被害人辛○○動手或在場，故
    證人戊○○所述，尚難採為不利於被告庚○○之認定。
(三)、證人乙○○於警詢、偵查及本院審理時證述：「（現場成員
    是否有庚○○在場？庚○○是否有出手毆打被害人辛○○？
    ）我不確定他是否有在場，我在現場只有聽到 1不詳男子大
    喊：大明不要這樣（閩南語），庚○○是否有毆打辛○○我
    不確定」、「（可否指認庚○○是否在現場？）我不確定」
    、「（你在現場有聽到男聲說：大明，不要這樣（閩南話）
    ）有，但我不知是誰」、「（幾個人打辛○○？） 2個人，
    其中1個人是甲○○，另外1個人我不確定」、「（另外 1個
    人是否就是在場的被告庚○○？）我確定不是」、「（當時
    庚○○有無在現場？）我不確定，因為我沒有看到他」、「
    （毆打辛○○的人當中，有沒有庚○○？）我對庚○○沒有
    印象」、「（那台車到底如何啟動去追辛○○？）我現在不
    能確定是載甲○○下車的那輛車去撞辛○○，因為我沒有看
    到那台車的行進路線，我只知道有黑色的轎車去撞他，我沒
    有辦法畫出這台車去衝撞辛○○的行進路線」等語（285 號
    偵卷第96頁、第127頁、第128頁、本院卷(二)第42頁、第51頁
    至第52頁），依證人乙○○之證述，既稱被告庚○○並未動
    手毆打被害人辛○○，且其對被告庚○○是否在場亦無法明
    確指陳，故證人乙○○所述，亦難採為不利於被告庚○○之
    認定。
(四)、至被告甲○○於警詢、偵查及本院準備程序所稱案發當時係
    搭乘被告庚○○所駕駛之癸○○所使用之車牌號碼 5H-3032
    號，裕隆CEFIRO型自用小客車至現場等情及證人癸○○於警
    詢中就該部分之證述均有不實，業據說明如上。而公訴人所
    提之其他證據雖為真實，惟依上開證據均無法證明被告庚○○有何共同殺人未遂犯行，故尚不得採為認定被告庚○○有
    罪之依據，附此敘明。
六、末按，檢察官就被告犯罪事實，應負舉證責任，並指出證明
    之方法，刑事訴訟法第161條第1項定有明文。因此，檢察官
    對於起訴之犯罪事實，應負提出證據及說服之實質舉證責任
    。倘檢察官所提出之證據，不足為被告有罪之積極證明，或
    其闡明之證明方法，無從說服法院以形成被告有罪之心證，
    基於無罪推定之原則，自應為被告無罪判決之諭知。參照前
    開論述，公訴人此部分所提出之各項證據，顯尚有諸多合理
    性懷疑之存在，而未達於通常一般人均不致於有所懷疑，而
    得確信為真實之程度，自不足以說服本院形成被告庚○○涉
    犯共同殺人未遂有罪之心證。從而，公訴人所提出之各項證
    據及所闡明之證明方法，既無從說服本院以形成被告庚○○
    涉犯共同殺人未遂有罪之心證，依「罪證有疑、利於被告」
    之證據法則，即不得遽為不利於被告庚○○之認定。因之，
    本案之積極證據既尚不足為不利於被告庚○○涉犯共同殺人
    未遂之認定，即應逕為有利於被告庚○○之認定，更不必有
    何有利之證據。此外，本院復查無其他積極證據足資證明被
    告庚○○有何公訴人所指之共同殺人未遂之犯行，應認為被
    告庚○○關於共同殺人未遂之犯罪均屬不能證明，爰就被告
    庚○○部分為無罪判決之諭知。
肆、據上論斷，應依刑事訴訟法第299條第1項前段、第301條第1
    項，槍砲彈藥刀械管制條例第7條第4項、第12條第4 項，刑
    法第11條前段、第271條第2項、第1項、第55條、第51條第5
    款、第25條第2項、第42條第3項前段、第38條第1項第1款，
    判決如主文。
本案經檢察官鄒茂瑜到庭執行職務。
中    華    民    國    97    年    7     月    30    日
                  刑事第一庭  審判長法  官  許翠玲
                                    法  官  楊惠芬
                                    法  官  楊數盈
以上正本證明與原本無異。
如不服本判決應於收受本判決後10日內向本院提出上訴書狀，上
訴書狀應敘述具體理由。上訴書狀未敘述上訴理由者，應於上訴
期間屆滿後20日內補提理由書狀於本院 (均須按他造當事人之人
數附繕本 )「切勿逕送上級法院」。
                                    書記官  謝國聖
中    華    民    國    97    年    7     月    30    日
附錄本案論罪科刑法條：
刑法第271條
殺人者，處死刑、無期徒刑或10年以上有期徒刑。
前項之未遂犯罰之。
預備犯第1項之罪者，處2年以下有期徒刑。
槍砲彈藥刀械管制條例第7條第4項
未經許可，持有、寄藏或意圖販賣而陳列第1項所列槍砲、彈藥
者，處5年以上有期徒刑，併科新台幣1千萬元以下罰金。
槍砲彈藥刀械管制條例第12條第4項
未經許可，持有、寄藏或意圖販賣而陳列子彈者，處5年以下有
期徒刑，併科新台幣300萬元以下罰金。


司法院資訊處製作；財團法人民間司法改革基金會備份。
